臺灣桃園地方法院刑事判決　　　　　　　100年度訴字第128號
公　訴　人　臺灣桃園地方法院檢察署檢察官
被　　　告　蔡明
指定辯護人　陳瑞明公設辯護人
上列被告因強盜案件，經檢察官提起公訴（100年度訴緝字第445
號），本院判決如下：
    主  文
蔡明犯結夥強盜罪處有期徒刑柒年貳月。未扣案不具殺傷力之
玩具槍壹支沒收之。
    事  實
一、鄭文義（綽號阿義，所涉犯之加重強盜犯行，業經臺灣高等
    法院以99年度上訴字第1338號判決，判處有期徒刑7 年10月
    確定）前與蕭福安有毒品往來，知蕭福安身上經常攜有毒品
    及現金，且因曾向蕭福安索取毒品未果，心有未甘，乃與曾
    建清（綽號清仔，所涉犯之加重強盜犯行，業經臺灣高等法
    院以99年度上訴字第1338號判決，判處有期徒刑4 年6 月確
    定）與蔡明（綽號瓜瓜）謀議行搶蕭福安，曾建清雖因與
    蕭福安熟識曾加以反對，惟因鄭文義執意為之，曾建清為顧
    及與鄭文義情誼遂屈從配合，三人即基於共同意圖為自己不
    法所有之犯意聯絡，於民國98年9 月22日晚間11時許，先由
    曾建清撥打電話予蕭福安，佯稱欲向蕭福安購買毒品而約其
    外出，蕭福安以其並無毒品不願外出。曾建清乃再撥打電話
    予蕭福安約其外出，要求蕭福安先見面再說，蕭福安不疑有
    他應允之，並相約在桃園縣桃園市○○○街125 號「邁阿密
    汽車旅館」前見面。鄭文義見事機成熟，即由曾建清駕駛車
    牌號碼3167-KT 號自用小客車，鄭文義埋伏副駕駛座後方，
    蔡明埋伏駕駛座後方而共同前往「邁阿密汽車旅館」前，
    俟蕭福安上車入坐副駕駛座後，鄭文義、蔡明旋即於後座
    現身，鄭文義即取出其所有之不具殺傷力之玩具手槍1 支（
    未扣案，於無積極證據證明具有殺傷力下，依罪疑唯輕原則
    應認不具殺傷力），持該玩具手槍指向蕭福安後腦，曾建清
    同時啟動車輛前行，使蕭福安無從離去，鄭文義與蔡明繼
    而出言以向蕭福安借用金錢供渠等使用，共同以此脅迫與剝
    奪行動自由之方式，至使蕭福安不能抗拒，只得將隨身攜帶
    之鈔票一疊交予鄭文義，鄭文義得手後取走新臺幣（下同）
    5,000 元，曾建清見已得手，即在桃園縣桃園市○○路某處
    讓蕭福安下車離去，所得贓款5,000 元由鄭文義自取1,000
    元，分配予曾建清、蔡明各1,000 元，餘款2,000 元由三
    人共同購入毒品在曾建清住處車庫處施用。嗣蕭福安報警處
    理，經警循線查獲上情。
二、案經被害人蕭福安訴由桃園縣政府警察局移送臺灣桃園地方
    法院檢察署偵查起訴。
    理  由
壹、程序部分：
一、按被告以外之人於審判外之言詞或書面陳述，除法律有規定
    者外，不得作為證據；又被告以外之人於審判外之陳述，雖
    不符合同法第159 條之1 至第159 條之4 之規定，但經當事
    人於審判程序同意作為證據，法院審酌該言詞陳述或書面陳
    述作成時之情況，認為適當者，亦得為證據。當事人、代理
    人或辯護人於法院調查證據時，知有第159 條第1 項不得為
    證據之情形，而未於言詞辯論終結前聲明異議者，視為有前
    項之同意，刑事訴訟法第159 條第1 項及第159 條之5 均有
    明文。經查：
  (一)證人即被害人蕭福安於警詢及偵查中之證述、證人即共犯鄭
    文義、曾建清分別於警詢及偵查中之證述，固屬傳聞證據，
    惟檢察官、被告蔡明及其指定辯護人就前揭審判外陳述之
    證據能力，於本院準備程序及審判期日時均不爭執，且迄至
    言詞辯論終結前亦未再聲明異議。經核上開證據資料製作時
    之情況，查無違法不當或證明力明顯過低之瑕疵，亦認為以
    之作為證據應屬適當。
  (二)至本案認定事實所引用之卷內其餘卷證資料（包括桃園縣政
    府警察局搜索/ 扣押筆錄暨扣押物品清單、門號為00-00000
    00號電話之雙向通聯調閱查詢單、門號0000000000號行動電
    話自98年9 月22日至同年月23日之通聯紀錄、門號00000000
    00號行動電話自98年9 月22日至同年月23日之通聯紀錄、本
    院98年度訴字第1290號判決、臺灣高等法院99年度上訴字第
    1338號判決及最高法院99年度臺上字第5688號判決等文書證
    據及物證），並無證據證明係公務員違背法定程序所取得，
    檢察官、被告蔡明及其指定辯護人，均未於本院言詞辯論
    終結前爭執其證據能力，茲審酌該等書面陳述作成時之情況
    ，並無不宜作為證據之情事，且本院認為以之作為本案論罪
    之證據，均與待證事實具有關聯性，作為本案之證據亦屬適
    當，是依上開規定，自得為證據。
二、又卷附桃園縣政府警察局刑事警察大隊偵辦強盜案勘查相片
    4 張、手機簡訊翻拍照片4 張、刑案現場照片8 張等證據，
    係傳達照相當時現場情況，而透過照片傳達的情形與現場真
    實情形，在內容上的一致性，透過機械的正確性來加以保障
    ，換言之，照片並不存在人對現實情形的知覺、記憶所經常
    發生的表現錯誤，是照片之性質自非供述證據，核無傳聞法
    則之適用，於此亦別無證據證明上開資料有經偽造變造之情
    形，且經本案檢察官、被告蔡明及其指定辯護人同意做為
    證據，是前開照片實具證據能力。
貳、實體部分：
一、訊據被告蔡明雖坦承於上揭時、地夥同共犯鄭文義、曾建
    清，以共犯曾建清先以電話聯絡被害人蕭福安前往桃園縣桃
    園市○○○街125 號「邁阿密汽車旅館」前見面，由共犯鄭
    文義取出其所有之玩具手槍1 支指向蕭福安之後腦，曾建清
    則同時啟動車輛前行之方式，使蕭福安無從離去，再由鄭文
    義及蔡明出言以向蕭福安借用金錢供渠等使用之方式，使
    蕭福安不能抗拒而交付金錢等情，惟矢口否認伊事前知悉鄭
    文義有帶玩具槍去云云（參見本院100 年度訴字第128 號卷
    第7 頁反面）。惟查：
  (一)前揭犯罪事實，業據共犯鄭文義迭於警詢及偵查中結證稱：
    伊當時持玩具手槍1 支，與曾建清、蔡明3 人於98年9 月
    23 日 凌晨由曾建清駕駛車牌號碼3617-KT 號自用小客車載
    伊與蔡明至桃園縣桃園市邁阿密汽車旅館前，當時曾建清
    坐駕駛座，伊坐右後座，蔡明坐左後座，是伊叫曾建清約
    蕭福安出來，蕭福安表示他沒在賣毒品所以不出來，後來曾
    建清再打電話要蕭福安先出來再說，伊向曾建清表示，伊與
    蔡明坐後座不要讓蕭福安看到，蕭福安上車後，伊就拿玩
    具槍指著他的後腦袋，伊問他有沒有毒品，他說沒有，伊問
    他有多少錢，他就拿錢出來給伊，伊數了是7,000 元後還他
    ，問他能借多少錢給伊，他說5,000 元，伊就再跟他拿5,00
    0 元，並讓他在桃園縣桃園市○○路下車，回程伊分給曾建
    清1,000 元加油，蔡明分給1,000 元，伊也拿1,000 元，
    剩2,000 元伊等拿去買毒品在曾建清家車庫處施用，玩具槍
    伊在同日凌晨約4 點丟棄在桃園縣龜山鄉○○路○段1012之
    2 號對面草堆。曾建清與蔡明都知道伊有帶玩具槍1 支，
    因為伊在前往「邁阿密汽車旅館」路上就有在玩，玩具槍是
    伊的，當時本來要和蕭福安拿毒品，但蕭福安沒有毒品，伊
    就向蕭福安借錢，是伊拿玩具槍指著蕭福安腦袋，伊拿玩具
    槍放在副駕駛座椅子上，高度約在蕭福安脖子到頭，伊拿玩
    具槍出來後沒有人阻止伊，伊等從蕭福安那拿5,000 元，每
    人分1,000 元，剩2,000 拿去買毒品等語（參見臺灣桃園地
    方法院檢察署98年度偵字第23562 號卷第17頁至第19頁反面
    、第62頁至第63頁、第96頁至第98頁）；共犯曾建清迭於警
    詢及偵查中結證稱：伊與鄭文義、蔡明3 人於98年9 月23
    日凌晨由伊駕駛伊所有之車牌號碼3167-KT 號自用小客車，
    載鄭文義與蔡明2 人持槍至「邁阿密汽車旅館」前，當時
    是鄭文義提議強盜，叫伊打電話給蕭福安，騙蕭福安出來，
    說等蕭福安到後就把蕭福安押起來，把伊錢搶過來，伊聽了
    表示反對，但鄭文義要做，後來伊就打電話給蕭福安約他出
    來，蕭福安上車後，鄭文義就持槍押住蕭福安，伊就把車子
    開走，伊不知道槍是鄭文義還是蔡明所有，但伊知道車上
    是鄭文義拿槍，伊在桃園市區繞一圈，伊在開車沒聽清楚他
    們說什麼，不知道是鄭文義還是蔡明要蕭福安把錢拿出來
    ，後來蕭福安把錢拿出來後，伊在桃園縣桃園市○○路把蕭
    福安放下來，鄭文義大概從蕭福安那拿了4 、5,000 元，拿
    到的錢由鄭文義分配，鄭文義拿了1,000 元給伊加油，又拿
    了2,000 元去買毒品，後來到伊家車庫，伊等3 人就在車上
    施用毒品等語（參見上開偵卷第21頁至第26頁、第62頁至第
    64 頁 、第89頁至第91頁）；證人蕭福安於警詢及偵查中結
    證稱：鄭文義之前欠伊錢，98年9 月22日晚上大概是11點多
    ，曾建清打電話說要跟伊拿毒品，伊說伊已經沒有了，後來
    曾建清再打一通電話，問伊人在哪裡，伊說伊在「邁阿密汽
    車旅館」，曾建清就約伊先出來見面再說，曾建清也沒告訴
    伊有別人在，伊等就約在「邁阿密汽車旅館」，不久曾建清
    到「邁阿密汽車旅館」外頭，伊上車後坐在副駕駛座，是曾
    建清開車，鄭文義、蔡明坐後座，鄭文義用手槍頂著伊的
    頭，叫伊把身上東西交出來，蔡明也叫伊趕快把錢拿出來
    ，鄭文義與蔡明一直強調這件事不關曾建清的事，曾建清
    一直沒有說話，伊因為鄭文義拿槍對著伊頭，害怕之下拿一
    疊鈔票給鄭文義，在此之前曾建清也跟伊說鄭文義有朋友拿
    改造手槍給他，鄭文義拿走其中5,000 元後把剩下的錢還伊
    等語（參見上開偵卷第104 頁至第105 頁），揆諸上揭證人
    之證述情節可知，共犯鄭文義於前往「邁阿密汽車旅館」前
    即取出玩具槍把玩，參以被告蔡明係與鄭文義同埋伏於後
    座，其對於鄭文義持有玩具手槍1 支乙情，應知之甚詳，輔
    以其於蕭福安上車後，見被告鄭文義掏槍脅迫蕭福安交出身
    上財物，並無何等制止言語或驚嚇、恐慌等生理反應等情，
    益徵被告蔡明早知被告鄭文義係有攜帶貌似真槍之玩具槍
    械並有意取出以供脅迫之用，其於本院審判中辯稱事前不知
    被告鄭文義有攜帶玩具槍去云云，無非卸責之詞，洵無可採
    。
  (二)被告蔡明上揭犯罪事實，業據證人即被害人蕭福安於警詢
    、偵查中及另案（即臺灣高等法院99年度上訴字第1338號案
    件）審理時結證明確，核與證人即共犯鄭文義、曾建清於警
    詢及偵查中之證述情節相符，復有桃園縣政府警察局搜索/
    扣押筆錄暨扣押物品清單、門號為00-0000000號電話之雙向
    通聯調閱查詢單、門號0000000000號行動電話自98年9 月22
    日至同年月23日之通聯紀錄、門號0000000000號行動電話自
    98年9 月22日至同年月23日之通聯紀錄、桃園縣政府警察局
    刑事警察大隊偵辦強盜案勘查相片4 張、手機簡訊翻拍照片
    4 張及刑案現場照片8 張等資料在卷可稽，足認被告蔡明
    前揭任意性自白核與事實相符，應堪採信。綜上所述，本案
    事證明確，被告蔡明犯行洵堪認定。末共犯鄭文義因共同
    犯結夥強盜，經判處有期徒刑7 年10月確定；同案共犯曾建
    清因共同犯結夥強盜，經判處有期徒刑4 年6 月確定，亦有
    臺灣高等法院99年度上訴字第1338號判決及最高法院99年度
    臺上字第5688號判決各1 份在卷可佐（參見臺灣高等法院99
    年度上訴字第1338號卷宗第93頁至第98頁；最高法院99年度
    台上字第5688號卷宗第43頁至第45頁），是上開事實，應堪
    認定。
二、核被告蔡明所為係犯刑法第330 條第1 項、第321 條第1
    項第4 款之結夥三人以上強盜罪。被告蔡明與同案共犯鄭
    文義及曾建清就前揭加重強盜犯行間有犯意聯絡及行為分擔
    ，為共同正犯。又按強盜罪以強暴、脅迫等方法，至使不能
    抗拒為構成要件之一，當然含有妨害被害人自由之性質，故
    犯強盜罪而有妨害被害人之自由時，是否另論以妨害自由罪
    名，應就行為人之全部犯罪行為實施過程加以觀察，倘妨害
    自由行為時，強盜行為尚未著手實施，可依其情形認為妨害
    自由、強盜犯罪間具有方法結果之牽連關係；若強盜犯行業
    已著手實施，始可認為強暴、脅迫等非法方法剝奪被害人行
    動自由行為包括在強盜行為之內，而不另行成立刑法第302
    條第1 項之剝奪他人行動自由罪（最高法院91年度臺上字第
    803 號判決要旨參照）。查被告蔡明與共犯鄭文義及曾建
    清等三人係俟告訴人蕭福安上車入坐副駕駛座後，被告蔡明
    及共犯鄭文義旋即於後座現身，並由坐於副駕駛座後方之
    鄭文義取出玩具手槍1 支，持該玩具槍指向蕭福安後腦，共
    犯曾建清同時啟動車輛行駛而困住蕭福安使之無從離去，是
    被告蔡明既已著手實施強盜行為，其雖有剝奪蕭福安之行
    動自由，惟該剝奪行動自由行為自包括在強盜行為之內，自
    不另成立刑法第302 條第1 項之剝奪他人行動自由罪，併予
    敘明。爰審酌被告蔡明僅因缺錢購買毒品，即率爾由共犯
    曾建清以車輛控制被害人蕭福安行動自由並由被告蔡明與
    共犯鄭文義埋伏於後座，伺被害人蕭福安就坐後即由共犯鄭
    文義持玩具手槍1 支出言強逼取財，然其與共犯鄭文義相比
    ，顯係居於次要之配合角色，是其犯罪之情節顯較共犯鄭文
    義輕微，惟由被害人蕭福安之證述可知，被告蔡明於共犯
    鄭文義持玩具手槍1 支出言恐嚇之際，亦在旁出言幫腔，其
    涉及之犯罪情節顯較共犯曾建清為重，兼衡被害人蕭福安所
    受之危害及渠等所得之款項，暨其犯後終能坦承犯行之犯後
    態度，併考量其迄今仍未與被害人蕭福安達成和解等一切情
    狀，量處如主文所示之刑。末未扣案之玩具槍1 支為共犯鄭
    文義所持供本案犯罪所用之物，且為共犯鄭文義拋棄，並經
    共犯鄭文義領承辦警員至棄槍地點勘查惟未扣獲等情，業據
    共犯鄭文義於警詢及偵查中供陳明確，復有勘查照片等件在
    卷可稽（參見上開偵卷第50頁至第51頁反面、第63頁），然
    無證據證明業已滅失，爰依刑法第38條第1 項第2 款之規定
    ，宣告沒收。
據上論斷，應依刑事訴訟法第299 條第1 項前段，刑法第330 條
第1 項、第321 條第1 項第4 款、第38條第1 項第2 款，判決如
主文。
本案經檢察官吳靜怡到庭執行職務。
中    華    民    國    100     年    5   月    18    日
                  刑事第五庭審判長法  官  潘政宏
                                  法  官  劉淑玲
                                  法  官  石蕙慈
以上正本證明與原本無異。
如不服本判決應於收受判決後10日內向本院提出上訴書狀，並應
敘述具體理由。其未敘述上訴理由者，應於上訴期間屆滿後20日
內向本院補提理由書( 均須按他造當事人之人數附繕本) 「切勿
逕送上級法院」。
                                  書記官   羅婉榕
中    華    民    國   100    年    5     月    18    日
附錄：本案論罪科刑法條全文
中華民國刑法第330 條
（加重強盜罪）
犯強盜罪而有第321 條第1 項各款情形之一者，處7 年以上有期
徒刑。
前項之未遂犯罰之。
中華民國刑法第321 條
（加重竊盜罪）
犯竊盜罪而有左列情形之一者，處6 月以上、5 年以下有期徒刑
：
一、於夜間侵入住宅或有人居住之建築物、船艦或隱匿其內而犯
    之者。
二、毀越門扇、牆垣或其他安全設備而犯之者。
三、攜帶兇器而犯之者。
四、結夥三人以上而犯之者。
五、乘火災、水災或其他災害之際而犯之者。
六、在車站或埠頭而犯之者。
前項之未遂犯罰之。